【裁判字號】    98,消債聲,15
【裁判日期】    981026
【裁判案由】    聲請免責
【裁判全文】
臺灣高雄地方法院民事裁定            98年度消債聲字第15號
聲  請  人  甲○○
即  債務人
上列當事人因消費者債務清理事件聲請免責，本院裁定如下：
    主  文
聲請人甲○○不免責。
    理  由
一、按法院為終止或終結清算程序之裁定確定後，除別有規定外
    ，應以裁定免除債務人之債務。債務人有下列各款情形之一
    者，法院應為不免責之裁定，但債務人證明經普通債權人全
    體同意者，不在此限：（一）於七年內曾依破產法或本條例
    規定受免責；（二）隱匿、毀損應屬清算財團之財產，或為
    其他不利於債權人之處分；（三）捏造債務或承認不真實之
    債務；（四）因浪費、賭博或其他投機行為，致財產顯然減
    少或負擔過重之債務，而生開始清算之原因；（五）於清算
    聲請前一年內，已有清算之原因，而隱瞞其事實，使他人與
    之為交易致生損害；（六）明知已有清算原因之事實，非基
    於本人之義務，而以特別利於債權人中之一人或數人為目的
    ，提供擔保或消滅債務；（七）隱匿、毀棄、偽造或變造帳
    簿或其他會計文件之全部或一部，致其財產之狀況不真確；
    （八）故意於財產及收入狀況說明書為不實之記載，或有其
    他故意違反本條例所定義務之行為，消費者債務清理條例第
    132 條、第134 條分別有明定。又按，消費者債務清理制度
    並非在使債務人恣意消費所造成之債務，轉嫁予債權人負擔
    ，債務人免責制度，應在鼓勵勤勞誠實之債務人，而非縱容
    債務人奢侈浪費，倘債務人於聲請清算前之相當期間內，利
    用信用金融之機會，恣意為非屬通常生活所需之鉅額消費或
    作奢侈性、浪費性之消費，而不在意日後履行返還之能力，
    反而算計消費者債務清理條例中之免責制度，濫用清算程序
    以規避其應負擔之償還責任，自與消費者債務清理條例之立
    法本旨有違。
二、經查：
（一）聲請人聲請消費者債務清理事件，前經本院裁定於民國97
      年8 月26日下午4 時起開始清算程序，嗣於98年7 月2 日
      終止清算程序確定（本院97年度消債清字第27號、97年度
      司執消債清字第2 號）。又聲請人聲請免責，其債權人聯
      邦商業銀行股份有限公司（下稱聯邦銀行）、香港商香港
      上海匯豐銀行股份有限公司（下稱匯豐銀行）、渣打國際
      商業銀行股份有限公司（下稱渣打銀行）、台新國際商業
      銀行股份有限公司（下稱台新銀行）、國泰世華商業銀行
      股份有限公司（下稱國泰世華銀行）、遠東國際商業銀行
      股份有限公司（下稱遠東銀行）、永豐商業銀行股份有限
      公司（下稱永豐銀行）、花旗（台灣）商業銀行股份有限
      公司（下稱花旗銀行）及安泰商業銀行股份有限公司（下
      稱安泰銀行）等均表示不同意聲請人免責。
（二）聲請人之債務總額為新臺幣（下同）4,927,892 元，而聲
      請人本係於台灣迪生股份有限公司（下稱迪生公司）任職
      ，每月薪資僅約34,000元左右，有95、96年綜合所得稅各
      類所得清單在卷可證（見本院消債清卷第18至19頁）。又
      經本院依職權向聲請人之債權人函詢聲請人現金卡、信用
      卡消費情形，查知聲請人於93年12月間分別向永豐銀行及
      安泰銀行申請信用貸款，代償美國運通商業銀行股份有限
      公司、渣打銀行、聯邦銀行、國泰世華銀行、花旗銀行、
      台新銀行、中國信託銀行、匯豐銀行及遠東銀行等信用卡
      債務，有永豐銀行及安泰銀行陳報狀、委託代償放款及卡
      款資料表等件在卷可證（見本院卷第80至88頁、第141 至
      143 頁），顯見聲請人於93年12月時業已陷入經濟困境。
      然聲請人其後仍多次持包括匯豐銀行、國泰世華銀行、渣
      打銀行、遠東銀行、台新銀行、花旗銀行等多家銀行之信
      用卡，至百貨公司、旅行社、國外商店、免稅商店、珠寶
      精品店（文寶房）等高額消費之場所進行消費，除有多筆
      單月於旅行社、國外商店消費超過萬元之紀錄外，猶有甚
      者，尚有單月消費高逾10萬元之紀錄，如94年3 月、94年
      5 月分別持匯豐銀行、台新銀行信用卡於澳門、香港刷卡
      消費143,475 元、140,008 元（見本院卷第40頁、第78頁
      ），且聲請人尚有使用信用卡刷卡購買商業保險，甚而單
      筆超過3 萬元之記錄（見本院卷第72頁、第79頁），又聲
      請人係在未完全清償先前所積欠之信用卡債務之情形下，
      即再度持卡消費，並多次利用信用卡分期或預借現金之方
      式進行債務累積，此有上開債權銀行所檢送之信用卡消費
      紀錄在卷。在聲請人所進行信用卡消費之行為，遠逾其收
      入，且在已無法支付之情形下，猶不知節制而續以信用卡
      借款或分期清償之方式，進行財務之操作，復非進行生活
      所需之消費之情形下，可認聲請人確有浪費情事。
（三）聲請人雖具狀表示其先前陸續貸款投資服飾店，並與配偶
      於夜市擺攤，嗣又與朋友合夥買賣二手鐘錶，期間貨源均
      係自行至大陸、香港、澳門等地進貨，因而會使用信用卡
      支付機票、住宿及進貨費用，並無浪費情事云云。惟其聲
      請清算程序時，於財產及收入狀況說明書中勾選其聲請前
      5 年內未從事營業活動（見本院消債清卷第10頁），又其
      自陳擔任執行業務股東之廣興進有限公司業於85年10月1
      日停業，擔任負責人之廣利亨企業行於90年12月1 日停業
      （見本院消債清卷第95頁），佐以其健保於90年11月轉入
      迪生公司（見本院消債清卷第21頁），足認聲請人於90年
      12月後已無為營業活動，而其又未提出93年有前述經營服
      飾店或投資等之證明，是聲請人主張其刷卡記錄係經營服
      飾店等所為云云尚不足採。
三、綜上所述，本院認聲請人有首引法條第4 款之事實，而不宜
    依消費者債務清理條例第135 條之規定予以免責。此外，聲
    請人又未經普通債權人全體同意免責，則依上說明，本件債
    務人不得免責，爰裁定如主文。
中    華    民    國    98    年    10    月    26    日
              民事第四庭    法      官  楊淑儀
上為正本係照原本作成。
如不服本裁定，應於裁定送達後10日內，以書狀向本院提出抗告
，並繳納抗告費新臺幣1,000元。
中    華    民    國    98    年    10    月    26    日
                            書  記  官  王資惠


司法院資訊處製作；財團法人民間司法改革基金會備份。
